【裁判字號】    98,消債抗,30
【裁判日期】    980316
【裁判案由】    清算事件
【裁判全文】
臺灣臺中地方法院民事裁定            98年度消債抗字第30號
抗  告  人  甲○○○○○○
代  理  人  羅宗賢  律師
上列抗告人因消費者債務清理事件聲請清算，對於中華民國98年
2月13日本院97年度消債清字第24號裁定提起抗告，本院裁定如
下：
    主  文
抗告駁回。
抗告程序費用新台幣壹仟元由抗告人負擔。
    理  由
一、本件抗告意旨略以：
    原裁定認定抗告人之消費內容多為大量預借現金、保險支出
    （安泰人壽）、美容消費、旅館住宿等奢侈浪費之消費行為
    ，且抗告人無法舉證貨品有遭竊而致無法清償債務，因而駁
    回抗告人之清算聲請。惟查，上開消費僅占抗告人所積欠債
    務新台幣（下同）3,327,024元中極小比例，且預借現金係
    用以購物供抗告人擺地攤用；住旅館係抗告人外出經商過夜
    所必須，並非高價旅館；至於遭竊事實，因被竊物品為仿冒
    品，故未報警處理，惟可由抗告人之配偶證明。原裁定僅執
    此小部分消費為奢侈、浪費行為，即駁回抗告人之清算聲請
    ，不符比例原則，爰請求廢棄原裁定，准予抗告人開始清算
    程序等語。
二、按債務人與金融機構協商成立者，不得聲請更生或清算，但
    因不可歸責於己之事由，致履行顯有重大困難者，不在此限
    ；本條例施行前，債務人依金融主管機關協調成立之中華民
    國銀行公會會員辦理消費金融案件無擔保債務協商機制與金
    融機構成立之協商，準用前項之規定，消費者債務清理條例
    第151條第5項、第6項分別定有明文。上開條文中所謂不可
    歸責於己之事由，致該方案履行困難甚或履行不能，係指協
    商成立後可能發生情事變更，在清償期間收入或收益不如預
    期，例如物價上漲而成本增加、薪資降低而收入減少或家屬
    患病而支出變多，致條件之履行困難甚或不能履行等未能預
    料之情事發生。是以若為協商成立前即已存在，或雖尚未發
    生然債務人可合理預見可能發生之事由，債務人於協商時本
    即應加以考慮在內，其發生自不得執以認為係不可歸責於債
    務人之事由。
三、經查，抗告人協商成立前、後之經濟狀況，並無重大變動：
  (一)抗告人於消費者債務清理條例施行前之民國95年6月28日與
    各債權銀行成立協商，約定自95年8月起，分120期，利率
    3.88 ％，每月23,630元。(97年2月起毀諾)抗告人所得收入
    如下：95年協商成立時，擺地攤收入為12,000至18,000元不
    等。目前每月擺地攤收入約有大月4到5萬元；小月1到2萬元
    ( 參原審卷抗告人97年9月15日在本院民事執行處之陳述)。
    而其配偶收入 (依原審卷附所得稅資料) 95 年有120,000元
    。96年有165,000元。抗告人及配偶收入較協商當時並未明
    顯減少。
  (二)抗告人費用支出：
    每月生活費支出15,647元。(原審卷載17,186-1,539)(其中
    商業保險ING安泰人壽每月保費1,539元不應列入) 抗告人支
    出較協商當時亦未明顯增加。而抗告人扶養子女、婆婆生活
    費用之支出，均顯屬債務人於協商成立前已存在或可合理預
    見其發生之情事，是抗告人之聲請，核與不可歸責於己之事
    由致履行顯有重大困難之要件不符，則其拒不履行協議而聲
    請清算，自屬無據。
  (三)至於抗告人所謂遭竊云云，除於原審自承未報案無法舉證證
    明外，另縱認確有其事，惟依其在本院民事執行處之陳述，
    亦係在協商成立之前即已發生之事實（預借現金批貨，本欲
    供擺攤出售，惟遭竊致無法出售獲利，因而積欠大量卡債無
    力清償），故仍難認係致抗告人於協商成立後毀諾之正當（
    不可歸責）事由，其理至明。
  (四)綜上所述，抗告人之還款能力在協商成立前後，並未有重大
    變動。揆諸上開消費者債務清理條例之規定，自難認本件抗
    告人得依本條例聲請清算。
四、原審駁回抗告人聲請之理由雖有不同，惟結論則無二致，仍
    應認本件抗告人之抗告為無理由，而應予駁回。
五、結論：本件抗告為無理由，依消費者債務清理條例第15條、
    民事訴訟法第495條之1第1項、第449條第2項、第95條、第
    78條，裁定如主文。
中    華    民    國    98    年    3     月    16    日
                  民事第三庭審判長  法  官  林洲富
                                    法  官  許石慶
                                    法  官  曹宗鼎
以上正本係照原本作成。
本裁定不得再抗告。
中    華    民    國    98    年    3     月    16    日
                                    書記官  黃惠閔


司法院資訊處製作；財團法人民間司法改革基金會備份。
